臺灣高等法院民事判決　　　　　　　　　 94年度上字第562號
上　訴　人　丙○○
被上訴人　　甲○○
訴訟代理人　張景源律師
複代理人　　乙○○
上列當事人間交付鑰匙事件，上訴人對於中華民國94年4月21日
臺灣臺北地方法院94年度訴字第622號第一審判決提起上訴，本
院於94年10月18日言詞辯論終結，判決如下：
    主  文
原判決廢棄。
被上訴人應將坐落臺北市○○區○○段5小段230地號土地上如附
圖所示大門之鑰匙1把交付上訴人。
第一、二審訴訟費用由被上訴人負擔。
    事實及理由
一、上訴人聲明：如主文所示。
    被上訴人聲明：上訴駁回。
二、上訴人起訴主張：伊與被上訴人分係坐落臺北市○○區○○
    段5小段230地號土地上臺北市○○○路○段119巷62弄53號之
    1與53號房屋（下稱系爭房屋）之居民，比鄰而居，十餘年
    來共用如附圖所示之大門與外界聯絡，別無其他通路；該扇
    大門係兩造共同出資修建，緣於民國（下同）84年間被上訴
    人要娶媳婦，對伊表示門已陳舊，要花新台幣（下同）2萬
    4,000元更換大門，伊出資一半，將錢交給被上訴人，被上
    訴人給伊1把鑰匙。惟在91年以後，被上訴人強行更換系爭
    房屋之大門門鎖，致伊及家人必須經由屋後之防洪排水溝通
    行，險象環生，經協商亦無效果，被上訴人此舉構成妨害自
    由罪，並經本院判處罰金銀元1,000元確定等情，爰依民法
    第767條、第787條、民法第799條、第800條之規定，求為命
    被上訴人應將坐落臺北市○○區○○段5小段第230地號土地
    上如附圖所示大門之鑰匙1把交付與伊之判決。
    被上訴人則以：上訴人曾對伊訴請行使通行權，經原審92年
    度訴字第56 24號判決上訴人敗訴確定在案。上訴人雖將本
    件訴之聲明變更為請求交付鑰匙，惟其本質上仍係請求行使
    通行權；且行使通行權之問題亦係上訴人所謂請求交付鑰匙
    之前提。上訴人就已受確定判決之同一事件重行起訴，其訴
    訟標的為前開確定判決之效力所及；及否認上訴人有共同出
    資裝設大門云云，資為抗辯。
三、經查上訴人主張兩造分別居住在系爭53號之1與53號房屋，
    十餘年來共用如附圖所示之大門與外界聯絡，別無其他通路
    ，惟被上訴人在91年後更換系爭房屋之大門門鎖，致伊及家
    人必須經由屋後之防洪排水溝通行，被上訴人因此構成妨害
    自由罪，並經本院92年度上易字第3090號判決判處罰金銀元
    1,000元確定之事實，有原審92年度訴字第5624號上訴人對
    被上訴人請求行使通行權事件卷宗可稽，為被上訴人所不爭
    執，堪信為真實。
四、上訴人請求被上訴人交付如附圖所示大門之鑰匙1把，有無
    理由，論述如下：
（一）關於被上訴人抗辯本件為原審92年度訴字第5624號確定判
      決效力所及部分：
      經查上訴人曾對被上訴人訴請容忍行使通行權，經原審92
      年度訴字第5624號判決上訴人敗訴確定在案，固有該事件
      卷宗可稽；惟查該判決係認定因兩造均非系爭房屋所在基
      地之所有權人，更非如附圖所示斜線部分之所有權人或有
      處分權人，故上訴人請求被上訴人容忍其通行為無理由，
      有該判決可憑（見原審卷30頁）；亦即前開判決係基於兩
      造均非系爭房屋所在基地之權利人，而為上訴人敗訴之判
      決；本件上訴人則係主張如附圖所示之大門，為兩造共同
      出資裝設，而請求被上訴人交付該大門之鑰匙，二者訴訟
      標的不同，本件不受原審92年度訴字第5624號確定判決效
      力所及。被上訴人抗辯上訴人係就已受確定判決之同一事
      件重行起訴云云，核不足取。
（二）關於被上訴人否認上訴人有共同出資裝設大門部分：
      經查系爭53號之1及53號房屋經本院赴現場勘驗結果，該
      二間房屋均係坐落在山區斜坡上，系爭53號之1房屋無適
      宜之對外通路，有勘驗筆錄可憑（見本院卷36頁）；又上
      訴人及其家人原均係經由如附圖所示之大門進出之事實，
      為被上訴人所不爭執，並經上訴人提出該大門原使用之鑰
      匙為證（見本院卷49頁）。按系爭53號之1及53號房屋既
      均係經由如附圖所示之大門進出，且無其他適宜之對外通
      路，上訴人復持有該大門原使用之鑰匙，上訴人主張伊有
      與被上訴人共同出資裝設如附圖所示之大門因而取得該大
      門原使用之鑰匙，衡諸常情，應屬可信，否則伊焉能持有
      該大門原使用之鑰匙，而得經由該大門進出；尚不得以被
      上訴人抗辯上訴人未能提出出資裝設大門之收據云云，即
      認上訴人未出資裝設大門。上訴人主張伊有與被上訴人共
      同出資裝設如附圖所示之大門，應屬可採。
（三）如附圖所示之大門既係由兩造共同出資裝設，該大門應屬
      兩造共有之物，從而上訴人本於所有權請求被上訴人交付
      該大門之鑰匙，應屬有據。
五、綜上所述，上訴人請求被上訴人應將坐落臺北市○○區○○
    段5小段第230地號土地上如附圖所示大門之鑰匙1把交付與
    伊，為有理由，應予准許。原審所為上訴人敗訴判決，尚有
    未洽，上訴論旨指摘原判決不當，求予廢棄改判，為有理由
    。
六、兩造其餘之攻擊或防禦方法，及未經援用之證據，經本院斟
    酌後，認為均不足以影響本判決之結果，無逐一詳予論駁之
    必要，併此敘明。
七、據上論結，本件上訴為有理由，依民事訴訟法第450條、第
    78條，判決如主文。
中　　華　　民　　國　　94　　年　　11　　月　　15　　日
                  民事第九庭審判長法　官　吳景源
                                  法　官　連正義
                                  法　官　鄭威莉
正本係照原本作成。
如不服本判決，應於收受送達後20日內向本院提出上訴書狀，其
未表明上訴理由者，應於提出上訴後20日內向本院補提理由書狀
（均須按他造當事人之人數附繕本）上訴時應提出委任律師或具
有律師資格之人之委任狀；委任有律師資格者，另應附具律師資
格證書及釋明委任人與受任人有民事訴訟法第466條之一第一項
但書或第二項（詳附註）所定關係之釋明文書影本。
中　　華　　民　　國　　94　　年　　11　　月　　16　　日
                                  書記官　吳瑞英
附註：
民事訴訟法第四百六十六條之一（第一項、第二項）：
對於第二審判決上訴，上訴人應委任律師為訴訟代理人。但上訴
人或其他法定代理人具有律師資格者，不在此限。
上訴人之配偶、三親等內之血親、二親等內之姻親，或上訴人為
法人、中央或地方機關時，其所屬專任人員具有律師資格並經法
院認為適當者，亦得為第三審訴訟代理人。
